【裁判字號】    90,交抗,567
【裁判日期】    901219
【裁判案由】    違反道路交通管理處罰條例
【裁判全文】
臺灣高等法院刑事裁定                              九十年度交抗字第五六七號
    抗  告  人
    即受處分人  鎰生交通企業有限公司
    代  表  人  甲○○
右抗告人因違反道路交通管理處罰條例案件，不服臺灣板橋地方法院中華民國九十年
五月三十一日裁定（九十年度交聲字第一六○號），提起抗告，本院裁定如左：
    主  文
抗告駁回。
    理  由
一、按汽車駕駛人在道路收費停車處所停車，不依規定繳費者，處新臺幣六百元以上
    一千二百元以下罰鍰。道路交通管理處罰條例第五十六條第一項第十款定有明文
    。又逕行舉發違反道路交通管理事件，經汽車所有人依通知單之應到案日期前到
    案，並告知違規駕駛人姓名、身分證統一編號及住址者，處罰機關應即另行通知
    違規駕駛人到案依法處理；逾應到案日期，處罰機關應依本條例第八十五條第三
    項規定，處罰汽車所有人，亦據違反道路交通管理事件統一裁罰標準及處理細則
    第二十四條規定甚明。
二、經查：原審以本件受處分人所有之車號ＬＩ─六九一號營業小客車於八十七年四
    月二十四日上午八時許，在臺北市○○路○段之道路收費停車處所停車，未依規
    定繳費之事實，有卷附臺北市政府警察局八十七年五月十九日北市警交（八七）
    字第七五一八三六一九五號舉發違反道路交通管理事件通知單一紙附卷可稽，該
    舉發通知單製作日期顯然未逾越道路交通管理處罰條例第九十條第一項規定之三
    個月舉發期限。又臺北市區○路邊停車收費路段均經依法公告，並於道路兩端設
    立停車收費路段告示牌，又衡諸停車繳費單之金額甚微，收費管理人員與車主不
    易會面，無法當面交付，依停車費之成本，除將收費單夾於車窗外，並無其他更
    佳方式可確保收費單會到達駕駛人手中。本件受處分人係以從事出租營業小客車
    為業，其所辯未收到停車收費單云云，有可能係停車收費單或為風雨吹落，或遭
    他人取走，亦有可能係實際租車之駕駛人已收到繳費單，卻故意誑稱未收到，如
    要求監理機關必須證明駕駛人確實收到停車收費單始能裁罰，考量當前停車收費
    之成本，舉證頗為困難，如駕駛人均否認收到停車收費單而拒繳停車費用，將使
    路邊停車收費制度成為具文。反觀駕駛人於收費停車路段停車後，如未收到停車
    收費單，自當主動向停車管理單位查詢有無開立收費單，且與「使用者付費」之
    原則相符。再前開營業小客車除於前開時地路邊停車未繳費外，另於同年四月十
    六日下午二時許，另在臺北市○○街亦因在道路收費停車處所停車不依規定繳費
    ，經警開單舉發，並經臺北區監理所裁罰在案，有該案舉發單及裁決書各一紙在
    卷可稽。綜上所述，本件受處分人接獲舉發單後，既未主動查證當時承租上開營
    業小客車之駕駛人為誰，亦未查詢該駕駛人是否確於前開時地停車未繳費用，復
    未依前揭違反道路交通管理事件統一裁罰標準及處理細則第二十四條規定將違規
    駕駛人姓名、身分證統一編號及住址等通知處罰機關，由處罰機關另行通知違規
    駕駛人到案依法處理，其空言辯稱未收到停車收費單云云，顯屬無由採信。從而
    原處分機關據以援引道路交通管理處罰條例第五十六條第一項第十款規定，裁處
    罰鍰新臺幣一千二百元，於法要無不合，量罰亦甚妥適，原審認抗告人異議為無
    理由，予以裁定駁回，並無不合。抗告人抗告意旨猶執前詞，並稱收到臺北市政
    府警察局八十七年五月十九日北市警交（八七）字第七五一八三六一九五號舉發
    違反道路交通管理事件通知單即通知該車駕駛不著，就已向管區三重分局提出申
    訴，並提供該車駕駛人姓名、地址、身分證字號等資料云云，惟抗告人並未舉出
    足以證明其確已向警局申訴之證據供本院查證，況逕行舉發違反道路交通管理事
    件，經汽車所有人依通知單之應到案日期前到案，並告知違規駕駛人姓名、身分
    證統一編號及住址者，處罰機關應即另行通知違規駕駛人到案依法處理，已如前
    述，縱抗告人所述屬實，其自應向處罰機關之交通部公路局台北區監理所到案，
    並告知違規駕駛人姓名、身分證統一編號及住址，而由處罰機關應即另行通知違
    規駕駛人到案依法處理，抗告人既未向處罰機關之交通部公路局台北區監理所到
    案，並告知違規駕駛人姓名、身分證統一編號及住址，從而原處分機關據以援引
    道路交通管理處罰條例第五十六條第一項第十款規定，裁處汽車所有人即抗告人
    罰鍰新臺幣一千二百元，於法要無不合。本件抗告，並無理由，應予駁回。
據上論斷，應依道路交通案件處理辦法第二十六條，刑事訴訟法第四百十二條，裁定
如主文。
中      華      民      國    九十    年     十二     月     十九     日
                              臺灣高等法院刑事第 十五 庭
                                  審判長法  官  房  阿  生
                                        法  官  鄧振  球
                                        法  官  雷  元  結
右正本證明與原本無異。
不得再抗告。
                                        書記官  梁  雅  華
中      華      民      國      九十     年     十二  月      十九      日


司法院資訊處製作；財團法人民間司法改革基金會備份。
